【裁判字號】    95,上更(一),144
【裁判日期】    950622
【裁判案由】    殺人未遂
【裁判全文】
臺灣高等法院刑事判決             95年度上更(一)字第144號
上  訴  人
即  被  告  乙○○
選任辯護人  陳智義律師
上列上訴人因殺人未遂案件，不服臺灣桃園地方法院89年度訴字
第651號，中華民國91年4月24日第一審判決（起訴案號：臺灣桃
園地方法院檢察署89年度偵字第26號），提起上訴，判決後經最
高法院發回，本院判決如下：
    主  文
原判決關於乙○○部分撤銷。
本件乙○○部分公訴不理。
    理  由
一、按刑法第277條第1項之傷害罪，依同法第287條前段之規定
    須告訴乃論。又按告訴乃論之罪，告訴人於第一審辯論終結
    前得撤回其告訴；告訴乃論之罪，對於共犯之一人告訴或撤
    回告訴者，其效力及於其他共犯；告訴經撤回者，法院應諭
    知不受理之判決，刑事訴訟法第238條第1項、第239條前段
    、第303條第1款分別定有明文。是告訴乃論之罪，告訴人於
    第一審辯論終結前，對於共犯之一人撤回告訴者，其效力及
    於其他共犯，法院均應諭知不受理之判決（參照最高法院71
    年度台非字第109號判決要旨）。
二、起訴意旨略以；被告乙○○與陳文松（業經原審以傷害罪判
    決確定）於民國88年7月18日下午6、7時許，搭乘甘崇朋駕
    駛之牌號為ＨＦ─八二四八號紅色廂型車，同車並另載有丙
    ○○（甘崇朋、丙○○涉犯本案殺人未遂罪，業經臺灣桃園
    地方法院以88年度訴字第1572號判決認僅涉共同傷害罪責，
    經告訴人撤回告訴，判決公訴不受理確定），行經桃園縣大
    園鄉○○村村○道路由大園往台北方向行駛，因超車跨越雙
    黃線行駛對向車道，適對向有來車，甘崇朋為閃避而欲駛入
    原車道，而同向在前由告訴人甲○○所駕駛車牌號碼ＷＶ─
    五一二○號自用小客車因行車擁擠未能讓甘崇朋駛入連續車
    陣。同日晚間7時30分許，甘崇朋駕車駛至海口廟前道路時
    ，甘崇朋等人即於停在對向廣場之廂型車內以閩南語大聲向
    告訴人叫陣：「你想怎麼樣」，告訴人乃獨自一人下車至對
    向之廣場趨前理論，詎被告見甲○○前來理論，一時氣憤，
    乃基於殺人犯意，拾起車內之拐杖鎖一支伸出車外，向告訴
    人頭部猛力毆擊，告訴人倒地，再由陳文松、甘崇朋、丙○
    ○接續毆擊已倒地之告訴人，並毆傷告訴人友人蘇文財、陳
    昌生（蘇文財、陳昌生於偵查中撤回告訴）。因認被告涉犯
    刑法第271條第2項之殺人未遂罪嫌。
三、經查：
 (一).證人丙○○於警詢（88年度偵字第12660號卷第8頁反面）、
    檢察官偵查（同偵查卷第44頁）及原審（原審卷第57頁）均
    自承係其持拐杖鎖毆打告訴人頭部，並有其於獲案時所自繪
    之兇器拐杖鎖圖在卷可稽。證人甘崇朋於警詢及檢察官偵查
    （同上偵查卷第5頁正、反面、第44頁反面）、證人陳文松
    於警詢（同上偵查卷第16頁反面）及原審（原審卷第56頁）
    亦均一致指證拿拐杖鎖毆擊告訴人之人係丙○○。即告訴人
    於88年12月21日具狀亦陳稱係丙○○持拐杖鎖猛擊其倒地無
    訛（見89年度偵字第26號卷第2頁）。嗣告訴人於89年4月27
    日偵查改稱係遭被告持拐杖鎖毆打。證人蘇文財、謝惠珍、
    曾蓮娣、陳昌生等人於原審亦同此證述。惟告訴人於案發之
    初警詢時係供稱：「……，在海口廟廣場，……，我下車至
    對方處理論，……，不知對方何人趁……用拐杖鎖重擊我後
    腦，……」，於檢察官初訊亦不曾指證係遭被告持拐杖鎖毆
    打。於本院審理時亦稱其頭低下來準備講話，就被打，昏倒
    在地，醒來即在醫院，不知如何被打等語（見本審審判筆錄
    第11頁）。參以證人蘇文財、謝惠珍、曾蓮娣及陳昌生等人
    ，於警詢及偵查中固證稱告訴人有遭拐杖鎖毆打之情事，但
    均未明白指證係對方何人所為。而被告及證人所述，本案既
    係因甘崇朋等人所駕駛之廂型車原與告訴人之小客車同向行
    駛，於海口廟前則迴轉至對向車道停於廟前廣場等候，嗣告
    訴人到來，聽聞甘崇朋等人對其叫囂，乃獨自下車到對向之
    廣場理論時，旋遭坐在車內之人持拐杖鎖毆打頭部倒地。且
    告訴人於本院證稱其車距被告等人之車約2部轎車車身，係
    在對面等語，則告訴人遭坐於廂型車內之人持拐杖鎖毆擊，
    事出突然，證人蘇文財、謝惠珍、曾蓮娣及自行駕車在前之
    陳昌生等人斯時既均尚未下車，當時又已是晚間7時30分許
    ，能否清楚窺見對向廟前廣場之車內究竟係何人持拐杖鎖毆
    打告訴人，要非無疑。況如非丙○○持拐杖鎖毆打告訴人，
    則其何以自警局初詢時起即始終承認犯行，自攬罪責？是本
    案是否被告持拐杖鎖毆打告訴人，非無疑義。
 (二).本案發生依被告及雙方證人所述，係因甘崇朋駕車行經桃園
    縣大園鄉海口村時因超車不成，駛回原車道時輕微擦撞同向
    在前行駛之告訴人之汽車，雙方均往前續駛，再於同道路之
    海口廟前相遇，進而互生口角，告訴人被枴杖鎖擊倒後，被
    告與陳文松、羅棋芳、甘崇朋再下車毆打告訴人，足見本案
    純然係因行車糾紛所致之突發狀況。況告訴人遭坐在車內之
    人持拐杖鎖毆打頭部倒地後，依證人蘇文財、謝惠珍、曾蓮
    娣等人之證述，係再遭被告及其甘崇朋等人下車，或徒手或
    持鐵棒接續毆打告訴人背部，並無再毆擊頭部之情事。足見
    本件係因輕微之行車糾紛所起，且依被告等人毆打告訴人之
    情形，除第1下係毆擊頭部外，其餘並無再毆打頭部之情形
    受傷，益徵被告並無殺害告訴人之動機及故意。
 (三).綜上所述，本件被告顯係出於傷害犯意毆打告訴人，所為應
    成立刑法第277條第1項之傷害罪，檢察官雖以殺人未遂罪起
    訴，尚有未洽。又被告所犯傷害罪，依刑法第287條規定，
    須告訴乃論，茲告訴人就其他共犯羅棋芳、甘崇朋成業於另
    案第一審審理時撤回告訴，並經判決不受理在案，有臺灣桃
    園地方法院以88年度訴字第1572號判決附卷可稽，揆諸前揭
    說明，
    本件被告自應為不受理之諭知。原審諭知被告殺人未遂，認
    事用法尚有未洽，被告上訴指摘原判決不當為有理由，自應
    予撤銷改判，並為不受理之諭知。
據上論斷，應依刑事訴訟法第369條第1項前段、第364條、第303
條第3款，判決如主文。
本案經檢察官柯麗鈴到庭執行職務
中    華    民    國    95    年    6    月    22    日
                  刑事第十三庭  審判長法  官  范清銘
                                      法  官  杜惠錦
                                      法  官  廖紋妤
以上正本證明與原本無異。
如不服本判決，應於收受送達後十日內向本院提出上訴書狀，其
未敘述上訴之理由者並得於提起上訴後十日內向本院補提理由書
（均須按他造當事人之人數附繕本）。
                                      書記官  王增華
中    華    民    國    95    年    6    月    26    日


司法院資訊處製作；財團法人民間司法改革基金會備份。
